臺灣高雄地方法院刑事判決　　　　　　　96年度訴緝字第36號
公　訴　人　臺灣高雄地方法院檢察署檢察官
被　　　告　戊○○
選任辯護人　林復華律師
上列被告因重傷害案件，經檢察官提起公訴（94年度核退偵字第
148 號），本院判決如下：
    主  文
戊○○犯重傷罪，處有期徒刑柒年貳月。未扣案長刀壹把（長約
伍拾公分），沒收之。
    事  實
一、戊○○於民國93年9 月17日下午3 時許，在高雄縣旗山鎮○○街2 之10號由乙○○看管之「城都檳榔店」內，因質疑乙○○與張新菊共同將姓名年籍不詳、綽號「天兵」之男子所
    有之新臺幣（下同）300 元工資侵吞入己，而與乙○○發生
    口角，戊○○氣憤之餘隨即騎機車離去，並自某不詳處所取
    來一把長約50公分之長刀，過了10分鐘左右返回上開檳榔店
    ，並持該把長刀架在乙○○之脖子上，喝令乙○○走出店外
    ，然乙○○不從，並伺機逃跑，戊○○見狀即萌生使乙○○
    之左腳無法再行走之重傷害犯意，持上開長刀朝乙○○左膝
    蓋後側猛力砍去，致乙○○受有左小腿後側撕裂傷併左側總
    腓骨神經完全斷裂及左後脛骨神經部分斷裂（即腳筋遭砍斷
    ）之重傷害，嗣經緊急送醫進行神經修補手術，惟迄今其左
    腳仍處於行走機能喪失之重傷程度。
二、案經乙○○訴由高雄縣政府警察局旗山分局報告臺灣高雄地
    方法院檢察署檢察官偵查起訴。
    理  由
壹、程序部分（證據能力之審查）：
    按被告以外之人於審判外之陳述，雖不符刑事訴訟法第 159
    條之1 至之4 等4 條之規定，然若當事人於審判程序中同意
    作為證據，法院審酌該言詞陳述或書面陳述作成時之情況，
    認為適當者，亦得為證據；又當事人、代理人或辯護人於法
    院調查證據時，知有刑事訴訟法第159 條第1 項不得為證據
    之情形，而未於言詞辯論終結前聲明異議者，視為有前項之
    同意，同法第159 條之5 定有明文。此立法意旨在於傳聞證
    據未經當事人之反對詰問予以核實，原則上先予排除。惟若
    當事人已放棄反對詰問權，於審判程序中表明同意該等傳聞
    證據可作為證據；或於言詞辯論終結前未聲明異議，基於尊
    重當事人對傳聞證據之處分權，及證據資料愈豐富，愈有助
    於真實發見之理念，且強化言詞辯論主義，使訴訟程序得以
    順暢進行，上開傳聞證據亦均具有證據能力。查本件證人即
    被害人乙○○、證人張新菊、吳豔凰、鄭景文於警詢中及證
    人張新菊、吳豔凰、鄭景文、丙○○、丁○○於偵查中之供
    述，均具有被告以外之人審判外陳述之性質，而屬傳聞證據
    ，惟經本院依法提示予以調查，檢察官及被告均對此未表示
    異議，且經本院審酌該書面作成時無違法情事，應適宜為本
    案之證據。
貳、實體部分：
一、訊據被告戊○○雖不否認在上開時、地與告訴人乙○○發生
    口角爭執，然矢口否認有何重傷害犯行，辯稱：案發當時係
    乙○○與鄭景文打架，伊僅係上前勸架，並未持有任何刀械
    ，乙○○係因刀子掉下時不小心割傷，且乙○○所受傷害應
    未達重傷害之程度云云。經查：
  (一)證人即告訴人乙○○於警詢時證稱：案發當時伊與伊女友張
    新菊在「城都檳榔店」內看店，店內另有鄭景文、吳豔凰及
    被告戊○○3 名客人，被告後來回家拿1 把長約50公分類似
    番刀之刀械架在伊的脖子上，因伊想逃跑，被告即持刀從後
    面砍下去，砍斷伊的腳筋等語（見警卷第1 至2 頁，本院院
    2 卷第21頁），而證人張新菊則於警詢及偵查時證稱：被告
    認為乙○○與伊共同將「天兵」之300 元工資侵吞入己，而
    與乙○○發生口角爭執，隨即騎機車離去，過了10分鐘，被
    告拿1 把長約50公分之長刀架在乙○○之脖子上，乙○○要
    逃跑，被告即持刀砍斷乙○○之腳筋等語（見警卷第4至5頁
    ，偵2 卷第21頁），另證人吳豔凰於警詢及偵查時證稱：被
    告及乙○○發生口角時，鄭景文上前勸架，但被弄倒在地上
    等語（見偵2 卷第3 至4 、54至55頁），證人鄭景文於警詢
    及偵查時證稱：被告及乙○○發生口角時，伊上前勸架，但
    被弄倒在地上等語（見偵2 卷第5 至6 、21至22、31頁），
    經本院就上開證人之證詞前後比對，相互推敲，上開證人就
    案發當時之情形均能證述清楚，且所證述之情節亦大致相符
    ，而證人乙○○、張新菊就被告所持兇器之形狀、長度及被
    告砍傷乙○○之手法及乙○○受傷位置等情節，亦均能清楚
    陳述，是上開證人之證詞均應堪採信，足認案發當時確係被
    告與乙○○發生口角爭執後，由被告持刀砍傷乙○○。至被
    告雖於本院審判程序時陳稱：案發當時係乙○○與鄭景文打
    架，伊僅係上前勸架云云，然經本院質諸被告於警詢、偵查
    及本院準備程序時均陳稱：伊與乙○○發生爭執云云，前後
    不一，互為矛盾，不足採信。
  (二)至證人丙○○、丁○○雖於警詢及偵查時均證稱：被告與乙○○發生口角後，乙○○就去拿刀子，後來被告與乙○○在
    搶刀子，不小心刀子掉下去砍到乙○○的腳云云（見偵2 卷
    第22至23、36至37頁），然依證人乙○○、張新菊、吳豔凰
    、鄭景文之證述，案發當時僅有被告及乙○○、張新菊、吳
    豔凰、鄭景文等5 人在場，證人丙○○、丁○○於案發時並
    未在現場（見警卷第1 頁背面，偵2 卷第21、22、54頁），
    則丙○○、丁○○2 人於案發時既未在現場，自無從得知案
    發當時之情況，則渠等所證述之案發現況即無可採信；而證
    人丙○○於本院審理時證稱：丁○○於案發當時有在現場，
    伊不認識亦不認得丁○○云云（見本院院1 卷96年6 月21日
    審判筆錄第9 頁），則證人丙○○既不認識丁○○，亦不認
    得丁○○，則其證稱丁○○於案發時在現場云云，要非可採
    ；另證人丙○○於本院審判時對於乙○○遭刀子砍傷之情節
    ，先稱：伊只看到乙○○流血，伊沒有看到亦不清楚乙○○
    如何受傷云云，復稱：刀子掉下去傷到人云云（見本院院1
    卷96年6 月21日審判筆錄第5 、6 、10頁），前後不一，並
    非無疑；再參以丙○○、丁○○雖均證稱：不小心刀子掉下
    去砍到乙○○的腳云云，然依告訴人乙○○所受傷勢，乙○○之傷口長約8 公分，係橫向傷口，左小腿後側撕裂傷併左
    側總腓骨神經完全斷裂及左後脛骨神經部分斷裂，有傷勢照
    片3 張、診斷證明書2 張、財團法人義大醫院94年8 月25日
    函文暨所附病情說明、神經傳導檢查結果等在卷可稽（見偵
    二卷第7 至11、27、28、58至65頁），依常理判斷，苟非大
    力砍殺，應無從造成如此嚴重之傷勢，且乙○○之傷口係橫
    向，而刀子向下掉落時，應僅能造成縱之向傷口（即由上而
    下），在在均足以推論告訴人乙○○之傷勢應非刀子掉落時
    所造成之傷害，益徵證人丙○○、丁○○之證詞洵無可採。
  (三)又被告雖於偵查時抗辯：告訴人乙○○之傷口可能係刀子掉
    落後反彈上來割傷告訴人云云（見偵2 卷第49頁），然本件
    告訴人乙○○所受之傷害勢係在左膝蓋後側，而依常理，刀
    子掉落時反彈上來之高度應無法達到一般成人之膝蓋位置，
    本件告訴人既係1 成年男子，則其所受之傷害應非刀子掉落
    後反彈上來所造成，足認被告上開辯詞不可採信。
  (四)按稱重傷者，為毀敗1 肢以上之機能之傷害，刑法第10條第
    4 項第4 款定有明文。本件告訴人因遭被告持刀砍傷，因而
    受有左小腿後側撕裂傷併左側總腓骨神經完全斷裂及左後脛
    骨神經部分斷裂（即腳筋遭砍斷）等傷害，而依義大醫院之
    病情說明，告訴人之腳掌可以往下踩，但無法往上翹，其往
    下踩之肌力約為4 分（滿分5 分），神經肌肉合併移植及韌
    帶移位等2 種手術都無法讓告訴人之肌力恢復到正常（5 分
    ），有診斷證明書2 張、財團法人義大醫院94年8 月25日函
    文暨所附病情說明、神經傳導檢查結果等在卷可稽（見偵二
    卷第7 至10、27、28、58至65頁），並已經判定為輕度肢障
    ，有殘障手冊1 紙在卷可稽（見偵2 卷第28頁），已符合上
    開條文所稱毀敗1 肢以上之機能，屬於刑法上之重傷害甚明
    ，並足認被告之持刀傷害行為與告訴人乙○○之重傷害結果
    間確具有相當之因果關係。至被告雖抗辯：告訴人並未達重
    傷害程度云云，要與事實不符，已如上述，而被告復未能提
    出任何證據以資證明，其辯詞顯不足採信。
  (五)從而，本案事證明確，被告重傷害犯行堪予認定，應依法論
    科。
二、核被告所為，係犯刑法第278 條第1 項之重傷害罪。爰審酌
    被告僅因細故，與告訴人乙○○發生口角後，竟持刀砍傷告
    訴人，致告訴人受有左小腿後側撕裂傷併左側總腓骨神經完
    全斷裂及左後脛骨神經部分斷裂（即腳筋遭砍斷）等無法完
    全恢復之重傷害，致告訴人受有無法回復之重傷害，惡性非
    輕，應予嚴懲，且其於犯後猶飾詞狡辯，不知悔改，且迄今
    均未與告訴人達成和解，亦未賠償告訴人之損失，未見其悔
    意，並參以檢察官具體求處有期徒刑8 至10年之刑等一切情
    狀，量處如主文所示之刑，以示儆懲。至被告持以行兇之長
    刀1 把，雖未扣案，然據證人乙○○、張新菊所證述，該把
    刀子係被告所有，長約50公分，係被告所有供其重傷害犯行
    所用之物（見警卷第1 至2 、4 至5 頁，偵2 卷第21頁，本
    院院2 卷第21頁），爰依刑法第38條第1 項第2 款宣告沒收
    ，併此敘明。
據上論斷，應依刑事訴訟法第299 條第1 項前段，刑法第278 條
第1 項、第38條第1 項第2 款，判決如主文。
本案經檢察官甲○○到庭執行職務。
中　　華　　民　　國　　96　　年　　7 　　月　　19　　日
                  鳳山刑事第一庭審判長法  官 黃三友
                                      法　官 林芳華
                                      法  官 陳盈吉
以上正本證明與原本無異。
如不服本判決應於收受本判決後10日內向本院提出上訴書狀，並
應敘述具體理由，如未敘述上訴理由者，應於上訴期間屆滿後20
日內補提理由書狀於本院（均須按他造當事人之人數附繕本）「
切勿逕送上級法院」。
中　　華　　民　　國　　96　　年　　7 　　月　　19　　日
 　　　　　　　　　　　　　　　       書記官  吳俊達
附錄本判決論罪科刑法條：
刑法第278條第1項
使人受重傷者，處5年以上12年以下有期徒刑。
